臺灣高等法院臺南分院刑事判決
自　訴　人　丙○○
　　　　　　甲○○
共　　　同
自訴代理人　乙○○　律師
上　訴　人
即　被　告　丁○○
上列上訴人因誹謗案件，不服臺灣臺南地方法院中華民國九十三
年十一月十六日九十三年度自字第六三號第一審判決，提起上訴
，本院判決如下：
    主  文
上訴駁回。
    事  實
一、丁○○原係鑫滄工業股份有限公司（以下簡稱鑫滄公司）員
    工，丙○○為鑫滄公司之負責人，甲○○同為該公司員工。
    丁○○於民國（以下同）九十年間，遭丙○○解僱，引發勞
    資糾紛，曾於九十年十月二十九日在臺南縣勞工局進行調解
    。甲○○代表鑫滄公司出席調解會，但並未達成調解。丁○○乃向臺灣臺南地方法院新巿簡易庭（下稱原審法院新巿簡
    易庭）起訴，請求鑫滄公司給付資遣費，繫屬原審法院新市
    簡易庭九十三年度新勞簡字第一號審理。於九十三年七月七
    日，原審法院新市簡易庭法官在第一法庭開庭時，丁○○竟
    意圖散布於眾，於公開法庭中，指摘甲○○係丙○○之「細
    姨某」之涉於私德而與公共利益無關之事，足以毀損甲○○
    及丙○○之名譽。
二、案經丙○○、甲○○委任律師提起自訴。
    理  由
一、訊據被告丁○○固不否認曾於右開時地以「細姨某」指稱甲○○等情，惟於原審及本院辯稱：當時伊係在回答法官問題
    ，且未指名道姓，說誰是「細姨」，是甲○○對號入座，伊
    不是有心的要誹謗，且甲○○有與丙○○生過二個小孩，女
    孩叫陳宛伶，男孩叫陳宥菘云云。惟查：
  (一)右揭事實業據自訴人甲○○於原審證述綦詳，復有原審法院
    新市簡易庭九十三年度新勞簡調字第一號（原審誤繕為第二
    號）九十三年七月七日調解程序筆錄影本一份及庭訊光碟一
    片在卷可稽，被告自白於右開時地以「細姨某」指稱甲○○
    等情，核與事實相符，應可採信。
  (二)依上開調解程序筆錄記載：原告於庭訊時陳稱「之前是有一
    時間沒有扣薪，我以為是公司忘了扣，這筆錢是我跟老闆娘
    所借，我在公司的情形後面坐的那個老闆的細姨某知道」等
    語。被告係就借款來源向法官陳述，並指陳自訴人甲○○亦
    知之甚詳。被告原可稱呼甲○○為「王小姐」或「甲○○」
    ，竟回頭指摘坐在法庭旁聽席之自訴人甲○○為「細姨某」
    等語。此一「細姨某」陳述與該案給付資遣費事件，全無相
    關，並非應法官訊問而不得已之回答，被告辯稱伊係應法官
    訊問而無毀謗之故意云云，顯非可採。
  (三)再者，該請求給付資遣費事件，於原審新巿簡易庭九十三年
    七月七日開庭當日，除法院人員外，在場者尚有被告代理人
    乙○○律師、證人蘇文宗、王永木、蘇炤仁及甲○○等人。
    除甲○○外，餘均為男性，有報到單一紙在卷可稽（見所附
    新勞簡調字第一號卷內）。被告回頭指稱「後面坐的那個老
    闆的細姨某知道」等語，顯係指甲○○無訛。被告辯稱伊並
    未指名道姓，係甲○○對號入座云云，亦非足採。
  (四)刑法誹謗罪係以意圖散布於眾，而指摘或傳述足以毀損他人
    名譽之事，為其成立要件。行為人所指摘或傳述之事，必須
    是具有足以損害被指述人名譽之具體事件內容，始有誹謗行
    為可言。而行為人所指摘或傳述之事是否「足以毀損他人名
    譽」，應就被指述人之個人條件以及指摘或傳述內容，以一
    般人之社會通念為客觀之判斷。如行為人所指摘或傳述之具
    體事實，足以使被指述人受到社會一般人負面的評價判斷，
    則可認為足以損害被指述人之名譽。被告於法院公開審理庭
    中指摘自訴人甲○○為「老闆的細姨」，依據社會通念，足
    以貶損他人之社會評價，已足以毀損自訴人甲○○及丙○○
    之名譽。
  (五)自訴人甲○○與丙○○兩人並無婚姻關係，但育有一子一女
    ，此有丙○○及甲○○
    第廿六頁）。被告誹謗之事縱屬真實，但係有關自訴人私生
    活之事項，涉於私德而與公共利益無關。
  (六)又被告係因勞資糾紛與鑫滄公司對簿公堂，竟於法院審理中
    指摘自訴人甲○○為「細姨某」，完全與該案案情無關之事
    ，顯係意圖毀損自訴人之名譽，亦與善意發表言論有間；綜
    上所述，被告誹謗犯行，洵堪認定。至被告於本院審理時具
    狀聲請傳訊丙○○之前配偶張麗芳，欲證明其不知丙○○已
    與張麗芳離婚，及以往公司內員工對甲○○之稱呼為「細姨
    某」云云，然誠如前述，自訴人丙○○既已與前妻張麗芳離
    婚，又未與自訴人甲○○結婚，自訴人二人自始並無婚姻關
    係，何來自訴人甲○○為自訴人丙○○之所謂「細姨某」，
    被告於法院公開審理庭中指摘自訴人甲○○為老闆的「細姨
    某」，詳如前述，已構成本件誹謗罪行，事證明確，核無傳
    訊之必要，併此明。
二、核被告意圖散布於眾，而指摘足以毀損他人名譽之事，所為
    係犯刑法第三百十條第一項之誹謗罪。被告以一行為誹謗自
    訴人兩人之名譽，為想像競合犯。原審因而適用刑法第三百
    十條笫一項、第五十五條、第四十一條第一項前段，罰金罰
    鍰提高標準條例第一條前段、第二條之規定，並審酌被告因
    與自訴人間之勞資糾紛，對簿公堂，為羞辱自訴人，在公開
    法庭上對自訴人為名譽上之謫毀，犯後迄今仍否認犯罪，竟
    辯稱未指名道姓，係自訴人對號入座云云，犯後態度顯然不
    佳及其他一切情狀，量處拘役三十日，並諭知易科罰金之折
    算標準。本院核其認事用法及量刑並無不合，被告上訴意旨
    ，否認犯罪，指摘原判決不當，非有理由，應予駁回。
據上論斷，應依刑事訴訟法第三百六十八條，判決如主文。
中　　華　　民　　國　　94　　年　　4 　　月　　7 　　日
                  刑事第一庭　　審判長法　官　黃崑宗
                                      法　官　蔡長林
                                      法　官　田平安
以上正本證明與原本無異。
不得上訴。
　　　　　　　　　　　　　　　　　　　書記官　劉岳文
中　　華　　民　　國　　94　　年　　4 　　月　　11　　日
附錄法條：
刑法第三百十條第一項：
意圖散布於眾，而指摘或傳述足以毀損他人名譽之事者，為誹謗
罪，處一年以下有期徒刑、拘役或五百元以下罰金。散布文字、
圖畫犯前項之罪者，處二年以下有期徒刑、拘役或一千元以下罰
金。
